臺灣士林地方法院行政訴訟判決
                                      110年度交字第144號
原      告  陳吉豪  
被      告  臺北市交通事件裁決所

代  表  人  蘇福智  
訴訟代理人  蕭文君  
上列當事人間交通裁決事件，原告不服被告民國110 年5 月18日
北市裁罰字第22-F00000000號、第22-F00000000號裁決，提起行
政訴訟，本院判決如下：
    主      文
原告之訴駁回。
訴訟費用新臺幣參佰元由原告負擔。
    事實及理由
一、程序事項：本件係因原告不服被告民國110 年5 月18日北市
    裁罰字第22-F00000000號、第22-F00000000號裁決（下分別
    稱甲、乙處分，合稱原處分），提起行政訴訟，經核屬於行
    政訴訟法第237 條之1 第1 項第1 款規定之交通裁決事件，
    自應依行政訴訟法第2 編第3 章規定之交通裁決事件訴訟程
    序，爰依同法第237 條之7 規定，不經言詞辯論，逕為判決
    ，合先敘明。
二、爭訟概要：
    原告所有ATD-7698號自用小客車（下稱系爭車輛），分別於
    110 年1 月31日15時03分及15時04分許，分別在苗栗縣大湖
    鄉臺3 線南向約126.6 公里、南向約127.6 公里處，因「汽
    車駕駛人未依規定使用方向燈」之違規事實，經民眾檢舉並
    提供錄影資料，由苗栗縣警察局大湖分局（下稱舉發機關）
    依道路交通管理處罰條例第42條規定，逕行製單舉發，有苗
    縣警交字第F00000000 號、F00000000 號舉發違反道路交通
    管理事件通知單可稽（見本院卷第44、45頁）。原告提出申
    訴後，經被告函請舉發機關查明後仍認原告違規屬實，應予
    裁罰。嗣經被告以原告有二次之「汽車駕駛人未依規定使用
    方向燈」之違規事實，而以原處分對原告為裁罰，此亦有原
    處分可佐（見本院卷第156 、158 不），原告不服，而於11
    0 年5 月18日提起本件行政訴訟。
三、原告主張：
    原告當時確實有使用方向燈，因汽車切換器敏感度不同，打
    方向燈之後將方向盤向左切換沒多久方向燈就自動彈起，並
    非未使用方向燈，而且兩張違規通知單在同一路段間隔不到
    1 分鐘，員警無過濾即開立2 張罰單，該裁罰已違反比例原
    則即連續舉發，依道路交通管理處罰條例第85條之1 規定「
    一行為」與「數行為」之違規態樣，恐與比例原則及行政程
    序上一般法律原則有違等語。並聲明：原處分撤銷。
四、被告答辯：
  ㈠經重新檢視採證光碟，（檔名：「ATD-7698、（大湖鄉）台3
     線南向約+126.6K 處」），影片一開始可見系爭路段共2線
    道，系爭車輛行駛於檢舉人車輛右前方之外側車道，煞車燈
    亮起，影片時間15：03：07系爭車輛煞車燈熄滅，影片時間
    15：03：09系爭車輛煞車燈再度亮起，惟影片時間15：03：
    07~15 ：03：13系爭車輛於系爭路段由外側車道向左變換至
    內側車道時，全程未依規定使用方向燈。另檢視採證光碟，
    （檔名：「ATD-7698、（大湖鄉）台3 線南向約127.6K處」
    ），影片一開始可見系爭路段共2 線道，系爭車輛行駛於檢
    舉人車輛前方，位於內側車道，影片時間15：04：54系爭車
    輛煞車燈短暫亮起隨即熄滅，影片時間15：04：56~15 ：05
    ：02系爭車輛由內側車道向右變換至外側車道，全程皆未依
    規定使用方向燈。依上揭安全規則，車輛變換車道時，應先
    顯示方向燈光或手勢，以維護交通秩序與行車安全，原告駕
    駛系爭車輛於變換車道時未依規定使用方向燈，此有舉發機
    關提供之採證光碟可資佐證，駕駛人自應遵守相關規定行駛
    。爰此，原告雖以前詞置辯，惟駕駛人並未遵守道路交通相
    關規定，以維交通安全及秩序，舉發機關依上開規定製發舉
    發通知單，並無違誤，被告實難以前開情詞撤銷原處分。
  ㈡本案原告於起訴狀中陳述「兩張違規通知單在同一路段間隔
    不到1 分鐘竟然可以無過濾清楚即開立2 張罰單…依照道路
    交通管理處罰條例第85條之1 規定…恐有違比例原則」一節
    ，經檢視道路交通管理處罰條例第42條及道路交通安全規則
    第91條第1 項第6 款規定，係強制課予駕駛人應遵守之義務
    ，此係基於整體交通秩序及用路人安全所規定，此道路交通
    管理處罰條例第1 條已有明文說明立法意旨。另依違反道路
    交通管理事件統一裁罰基準及處理細則第3 條略以：「二以
    上違反道路交通管理之行為，應分別舉發、處罰。」，經檢
    視證據影像資料可知，原告駕駛系爭車輛，所為2 次在道路
    上變換車道皆未使用方向燈之違規行為，均分別違反汽車駕
    駛人依行為時安全規則第91條第1 項第6 款規定之負有於變
    換車道前應先顯示方向燈之作為義務，且各次違規行為仍有
    時序先後之別，行為地點亦明顯不相同，由社會一般觀察方
    式，可明確區隔為2 個行為，實難概括認定為自然一行為，
    況系爭車輛每次未先顯示方向燈即轉彎或變換車道之行為，
    均分別造成當時駕車在其附近行駛之汽車駕駛人，因無法事
    先了解系爭車輛之行車動向，可能不及採取應變措施，而發
    生交通事故之危險，其上述2 次違規行為，每次均造成用路
    人之行車安全危害，自應分別評價。本件2 次違規事實之發
    生，固僅間隔1 分鐘，但仍屬不同時間、不同車道間之違規
    變換車道行為，二者核屬數行為違反同一行政法上義務之規
    定，則依行政罰法第25條規定、違反道路交通管理事件統一
    裁罰基準及處理細則第3 條第1 項前段「二以上違反道路交
    通管理之行為，應分別舉發、處罰」之規定，自應分別裁處
    之，故不生違反「一事不二罰」原則之違法情事。
  ㈢並聲明：原告之訴駁回。
五、本院之判斷：
  ㈠本件應適用之法令：
    ⒈按道路交通管理處罰條例第42條規定：「汽車駕駛人，不
      依規定使用燈光者，處新臺幣1,200 元以上3,600 元以下
      罰鍰。」
    ⒉道路交通安全規則第91條第1 項第1 款規定：「行車遇有
      轉向、減速暫停、讓車、倒車、變換車道等情況時所用之
      燈光及駕駛人之手勢，應依下列規定：一、右轉彎時，應
      先顯示車輛前後之右邊方向燈光，或由駕駛人表示左臂向
      上，手掌向右微曲之手勢。」，
    ⒊再按行車遇有轉向、減速暫停、讓車、倒車、變換車道等
      情況時所用之燈光及駕駛人之手勢，應依下列規定：六、
      變換車道時，應先顯示欲變換車道方向之燈光或手勢。再
      按汽車駕駛人，應依下列規定使用方向燈：二、左（右）
      轉彎時，應先顯示車輛前後之左（右）邊方向燈光；變換
      車道時，應先顯示欲變換車道方向之燈光，並應顯示至完
      成轉彎或變換車道之行為。道路交通安全規則第91條第1
      項第6 款、道路交通安全規則第109 條第2 項第2 款定有
      明文。
  ㈡經本院當庭勘驗被告所提之民眾檢舉之錄影光碟，結果略以
    ：
    ⒈檔案名稱：「ATD-7698（大湖鄉）台3 線南向約＋126.6K處
      」，行車紀錄器顯示日期則為：2021/01/31。畫面開始時
      間則為15：03：06，可見臺三線道路為雙向各二車道，系
      爭車輛行駛於右側（南向車道）外車道，檢舉人車輛行駛
      於右側內車道。於時間15：03：08，可見系爭車輛開始向
      左側變換車道，中間過程有稍微亮起煞車燈減速行駛，於
      15：03：12完全變換車道至檢舉人車輛之前方，全程未使
      用左側方向燈。原告行向車輛不甚擁擠，行車紀錄器顯示
      之時速均在50至56km/h之間。畫面結束於15：03：13。
    ⒉檔案名稱：「ATD-7698（大湖鄉）台3 線南向約＋127.6K」
      ，時間開始於15：04：54，可見系爭車輛仍於台3 線行駛
      於檢舉人車輛前方，二車皆行駛於內側車道，於15：04：
      55可見系爭車輛很短暫亮起煞車燈減速，於15：04：57可
      見系爭車輛開始往右側變換車道，於15：05：02系爭車輛
      完全變換車道至外側車道，中間過程完全未使用右側方向
      燈。行車紀錄器顯示時速均在47至52km/h之間。畫面結束
      於15：05：04。
    ⒊上開錄影畫面可見當時天候良好，光線充足，畫面清晰連
      續流暢，週邊景物亦無不協調之處。
  ㈢依上開勘驗之結果，可見原告確有二次之「汽車駕駛人未依
    規定使用方向燈」之違規事實，應堪認定。原告主張其係打
    方向燈後將方向盤向左切換沒多久方向燈就自動彈起等情，
    與勘驗結果不符，其所主張，應屬無據。
  ㈣原告雖主張二次之違規係在同一路段間隔不到1 分鐘，舉發
    機關連續舉發及被告所為處分有違比例原則等情。惟查：
    ⒈按道路交通管理處罰條例第85條之1 第2 項規定：「第7條
      之2 之逕行舉發案件有下列情形之一者，得連續舉發：…
      」，亦即已明文規定限於「逕行舉發案件」始有上開法條
      規定之適用；況且民眾檢舉舉發案件（道路交通管理處罰
      條例第7 條之1 ）與逕行舉發案件（道路交通管理處罰條
      例第7 條之2 ），兩者依據之條款不同，係個別獨立之舉
      發方式。且本案係民眾檢舉舉發案件，即無道路交通管理
      處罰條例第85條之1 第2 項第1 款及違反道路交通管理事
      件統一裁罰基準及處理細則第13條第3 項等處理「逕行舉
      發」案件規定之適用。換言之，道路交通管理處罰條例第
      85條之1 第2 項第1 款已明文限制適用之前提，限於屬同
      條例第7 條之2 之「逕行舉發」案件，而將同條例第7條
      之1 之「民眾檢舉舉發」案件予以排除，亦即依該法條明
      文規定，若非屬道路交通管理處罰條例第7 條之2 之「逕
      行舉發」案件，而是同條例第7 條之1 之「民眾檢舉舉發
      」案件，自不得適用同條例第85條之1 第2 項規定。蓋道
      路交通管理處罰條例第85條之1 係於86年1 月22日所增訂
      ，其增訂之立法理由係緣於交通違規狀態若持續不改正，
      因無連續舉發之明文，故增訂本條以杜流弊，另鑑於警力
      有限及民眾取巧違規成性，為交通秩序混亂原因之一，民
      眾如能利用適當管道檢舉交通違規，除可彌補警力之不足
      外，亦將產生極大之嚇阻效果之立法目的，立法者乃於86
      年1 月22日同時增訂道路交通管理處罰條例第7 條之1規
      定，嗣於91年7 月3 日始增訂道路交通管理處罰條例第7 
      條之2 規定，即將裁罰標準及處理細則第23條得逕行舉發
      之規定，基於法律保留原則，而將之法律明文化，同時並
      將原本規範在違反道路交通管理事件統一裁罰基準及處理
      細則第12條有關於逕行舉發案件得連續舉發之規定，亦同
      於91年7 月3 日增訂在道路交通管理處罰條例第85條之1 
      第2 項規定中，顯見立法者就道路交通管理處罰條例第85
      條之1 第2 項規定，係為配合同一時期增訂同條例第7條
      之2 有關逕行舉發所併增訂，而有意未將當時已有規定在
      案之同條例第7 條之1 納入涵蓋適用之範圍；此從探究道
      路交通管理處罰條例第7 條之1 及第7 條之2 ，就其二者
      ，本質上之差異而論，道路交通管理處罰條例第7 條之1 
      規定，在彌補警力實務現況之不足，並為達成嚇阻效果，
      而以此規定鼓勵一般民眾能利用適當管道檢舉交通違規，
      俾維交通安全秩序，至於道路交通管理處罰條例第7 條之
      2 規定，則係當場不能或不宜攔截特定交通違規案件時，
      透過國家公權力之執勤員警為製單逕行舉發案件，故而立
      法者在增訂此涉有國家公權力行使色彩之道路交通管理處
      罰條例第7 條之2 規定同時，乃一併增訂同條例第85條之
      1 第2 項規定，而就符合上開條例第7 條之2 所規定為舉
      　發機關公權力行使之逕行舉發案件限制其連續舉發之要
      件，而就本質上非公權力行使之一般民眾檢舉舉發之第7 
      條之1 案件，為不同之處理，故而未納入同條例第85條之
      1 第2 項予以規範，為其有意之排除，而非立法之疏漏自
      明。
    ⒉再者，按立法者固得以法律規定行政機關執法人員得以連
      續舉發及隨同多次處罰之遏阻作用以達成行政管制之目的
      ，但仍須符合憲法第23條之比例原則及法律授權明確性原
      則。申言之，以連續舉發之方式，對違規事實繼續之違規
      行為，藉舉發其違規事實之次數，評價及計算其法律上之
      違規次數，並予以多次處罰，藉多次處罰之遏阻作用，以
      防制違規事實繼續發生，此種手段有助於目的之達成，對
      維護交通秩序、確保交通安全之目的而言，在客觀條件之
      限制下，更有其必要性及實效性。惟每次舉發既然各別構
      成一次違規行為，則連續舉發之間隔期間是否過密，以致
      多次處罰是否過當，仍須審酌是否符合憲法上之比例原則
      ，司法院大法官會議作成釋字第604 號固有解釋在案。惟
      查，系爭車輛之違規行為雖同於台3 線道路，惟其違規之
      時間已相隔近2 分鐘，且其違規之地點亦相差約1 公里左
      右，於相隔過程中依汽車行駛之速度而言所遇之交通路況
      已多有所變更而不同，而系爭車輛之違規狀態，一則為向
      左變換車道未使用左側方向燈，另一則為向右變換車道未
      使用右停方向燈，其違規態樣已分別造成後方，或右側之
      用路人之行車安全危害，自應分別而為評價，是以綜合上
      揭情狀，舉發機關就原告上開行為為連續舉發之間隔尚非
      過密，且可藉此處罰之遏阻作用以防制違規事實繼續發生
      ，被告所為之二次裁罰，亦無過當，而無違比例原則。是
      原告之二次違規行為，既屬數行為，即應分別處罰。原告
      雖於本院行調查程序時稱其二次違規前後不超過500 公尺
      云云。惟依上開勘驗之結果，依台三線上原告駕駛系爭車
      輛於台三線上行駛之正常速度而論，其第一次違規事實係
      於15：03：08至15：03：12之間，第二次違規事實係於15
      ：04：57至15：05：02之間，相差近2 分鐘之多，且依檢
      舉人之行車紀錄器顯示當時兩車之時速均在每小時50公里
      上下，足認其二次違規地確達1 公里上下之距離，此亦與
      檢舉人所提之檔案資料及原處分所載之「126.6 公里」、
      「127.6公里」相符，是原告此部分所辯，顯不足採。
六、綜上所述，原告於前揭時、地，確有「汽車駕駛人未依規定
    使用燈光」之違規行為，經警製單舉發，被告乃以原處分對
    原告為裁罰，揆諸首揭規定，原處分所為之二次裁罰均無違
    誤，原告訴請撤銷為無理由，應予駁回。
七、本件判決基礎已臻明確，兩造其餘攻防方法及訴訟資料經本
    院斟酌後，核與判決結果不生影響，爰不一一詳予論述，併
    此敘明。
八、本件第一審裁判費為300 元，應由原告負擔，爰確定第一審
    訴訟費用如主文第2項所示。
據上論結，本件原告之訴為無理由，依行政訴訟法第237 條之8
第1 項、第98條第1 項前段、第104 條，民事訴訟法第93條，判
決如主文。
中　　華　　民　　國　  110 　年　　11　　月　 　5　　日
                  行政訴訟庭　法　官　徐文瑞
上為正本係照原本作成。
如不服本判決，應於判決送達後20日內，向本院提出上訴狀並表
明上訴理由（原判決所違背之法令及其具體內容或依訴訟資料可
認為原判決有違背法令之具體事實），其未載明上訴理由者，應
於提出上訴後20日內向本院補提理由書（上訴狀及上訴理由書均
須按他造人數附繕本，如未按期補提上訴理由書，則逕予駁回上
訴），並應繳納上訴裁判費新臺幣750元。
中　　華　　民　　國　  110 　年　　11　　月　 　5　　日
                              書記官　朱亮彰